---
title: "AHP  and Fuzzy AHP"
author: "Leonel"
date: ' '
output:
  pdf_document: default
  html_document: default
---

```{r setup, include=FALSE}
knitr::opts_chunk$set(echo = TRUE)
```
# {.tabset}

## AHP 

### Creación de matriz de comparación por pares

```{R}
library(MASS)
library(FuzzyAHP)

comparisonMatrixValues = c(1,9,5,
                           NA,1,1/3,
                           NA,NA,1)
comparisonMatrix = matrix(comparisonMatrixValues, nrow = 3, ncol = 3, byrow = TRUE)

comparisonMatrix = pairwiseComparisonMatrix(comparisonMatrix)
show(comparisonMatrix)
```


En el caso que se quiera mostrar textualmente la matriz de comparación por pares se utilizan los siguientes comandos. El parámetro ```whole``` se puede establecer como ```TRUE``` para mostrar la matriz completa, o como ```FALSE``` para mostrar solamente la matriz triangular superior.

```{R}
textMatrix = textRepresentation(comparisonMatrix, whole = TRUE)
print(textMatrix)
```

### Prueba de consistencia de la matriz de comparación por pares

Hay tres comprobaciones de coherencia implementadas en el paquete FuzzyAHP.
La proporción de consistencia se puede calcular para matrices con un tamaño de hasta 15 × 15 según Saaty y Tran ( 2007 ) .

El primer comando devuelve la relación de consistencia definida por Saaty (1980)
```{R}
consistencyRatio(comparisonMatrix)
```

Este comando devuelve un pequeño reporte el cual se puede omitir de la siguiente manera
```{R}
consistencyRatio(comparisonMatrix, print.report = FALSE)
```

El siguiente comando es una verificación de consistencia débil que verifica que  $a_{ij}>1$ and $a_{jk}>1$ entonces $a_{ik}>=max(a_{ij},a_{jk})$ para cada $i,j,k=1,2,…,n$, dónde n es la dimensión de matriz de comparaciones .
Cabe destacar que la función devuelve TRUE si la matriz pasa la prueba o FALSE en caso contrario

```{R}
weakConsistency(comparisonMatrix)
```

La consistencia estricta es un prerrequisito mucho más fuerte que verifica $a_{ik}=a_{ij}\cdot a_{jk}$
```{R}
strictConsistency(comparisonMatrix)

```

### Cálculos con la matriz de comparación por pares

Si la matriz es consistente se podrán realizar todos los cálculos posteriores.
El primer paso es calcular los pesos de los criterios

```{R}
weights = calculateWeights(comparisonMatrix)
print(weights)
```

Se deben introducir ahora las evaluaciones de cada alternativa (proveedor) con respecto a cada criterio de evaluación.
Los datos se deben introducir en forma de matriz con la cantidad de columnas igual al número de criterios que tenemos y número de filas igual al número de alternativas (proveedores) que estamos evaluando.

Los datos con elementos ```NA``` se tendrán en cuenta y el resultado se determina automáticamente como ```NA```.
```{R}
values = c(4,5,3,
           1,3,9,
           8,6,4,
           3,2,7,
           6,7,5,
           4,5,3,
           NA,9,9,
           NA,NA,NA)
values = matrix(values, nrow = length(values)/length(weights@weights), ncol = length(weights@weights), byrow = TRUE)


```

El resultado para cada alternativa se calcula de la siguiente manera.
Valores mayores indica mejores resultados.

```{R}
result = calculateAHP(weights, values)
print(result)
```

Para clasificarlas de mejor a peor se hace de la siguiente manera
```{R}
rank = compareResults(result)
print(rank)
```

Todos los resultados se pueden combinar y mostrarse en una sola salida
```{R}
result = cbind(values, result, rank)
colnames(result) = c("crit1", "crit2", "crit3", "result_value", "ranking")
print(result)
```

## Fuzzy AHP

La matriz de comparación por pares difusa es una versión extendida de la matriz de comparación por pares construida con respecto a la escala difusa.
La matriz de comparación se difumina con respecto a la escala difusa. Se proporciona una escala difusa predeterminada que va de 1 a 9 con un ancho de número difuso igual a 2.

```{r}
fuzzyComparisonMatrix = fuzzyPairwiseComparisonMatrix(comparisonMatrix)
print(fuzzyComparisonMatrix)
```

### Cálculos con la matriz de pares difusa

Con la matriz de comparación difusa, el resultado del proceso AHP se puede calcular de la misma manera que con la matriz de comparación clásica.

```{r}
result = calculateAHP(fuzzyComparisonMatrix, values)
```

Extraemos los números singleton difuso (Cuando el soporte de un conjunto difuso es un solo punto) de la siguiente manera.
```{r}
fuzzyNumer = getFuzzyNumber(result, as.integer(2))
print(fuzzyNumer)
```

Para presentar los resultados de manera no difusa
```{r}
defuzzified = defuzziffy(result, "Yager")
print(defuzzified)
```

```{r}
rank = (nrow(values)+1) - sum(is.na(defuzzified)) - rank(defuzzified, na.last = "keep", ties.method= "max")
print(rank)
```

### Otros métodos de comparación

```{r}
ranked = compareFuzzyNumbers(result, "Chen")
print(ranked) 
```
 
```{r}
 ranked = compareFuzzyNumbers(result, "possibilityTheory")
 #ranked = compareFuzzyNumbers(result, "possibilityTheory", progressBar = TRUE)
 ranked
```

## Referencias

* <http://fuzzymcdm.upol.cz/fuzzyahp>

* <https://cran.r-project.org/web/packages/FuzzyAHP/FuzzyAHP.pdf>

* <https://github.com/JanCaha/FuzzyAHP/blob/master/R/function-consistencyRatio.R>
